【裁判字號】    98,裁,92
【裁判日期】    980115
【裁判案由】    發明專利舉發
【裁判全文】
最  高  行  政  法  院  裁  定
                                        98年度裁字第92號
上  訴  人  甲○○
訴訟代理人  蕭世光  律師
被 上訴 人  經濟部智慧財產局
代  表  人  王美花
上列當事人間發明專利舉發事件，上訴人對於中華民國97年10月
8日臺北高等行政法院97年度訴字第1409號判決，提起上訴，本
院裁定如下：
    主  文
上訴駁回。
上訴審訴訟費用由上訴人負擔。
    理  由
一、按對於高等行政法院判決之上訴，非以其違背法令為理由，
    不得為之，行政訴訟法第242條定有明文。依同法第243條第
    1項規定，判決不適用法規或適用不當者，為違背法令；而
    判決有同條第2項所列各款情形之一者，為當然違背法令。
    是當事人對於高等行政法院判決上訴，如依行政訴訟法第24
    3條第1項規定，以高等行政法院判決有不適用法規或適用不
    當為理由時，其上訴狀或理由書應有具體之指摘，並揭示該
    法規之條項或其內容；若係成文法以外之法則，應揭示該法
    則之旨趣，倘為司法院解釋或本院之判例，則應揭示該判解
    之字號或其內容。如以行政訴訟法第243條第2項所列各款情
    形為理由時，其上訴狀或理由書，應揭示合於該條項各款之
    事實。上訴狀或理由書如未依此項方法表明者，即難認為已
    對高等行政法院判決之違背法令有具體之指摘，其上訴自難
    認為合法。
二、本件上訴人對於高等行政法院判決上訴，主張：系爭專利範
    圍與引證案間，最大之差別為「軋針後所形成之非織布，續
    予以熱處理及冷卻，將非織布表面纖維烘烤熔化，且在熱處
    理及冷卻過程中可使非織布有雙面光滑、雙面粗糙、一面光
    滑、一面粗糙、單面光滑及單面粗糙之非織布加工形態者。
    」原審判決卻誤認為其差別僅在於系爭專利之「開棉、梳棉
    、疊棉」方法，其認定顯與卷證資料不符。又，原審法院不
    查被上訴人撤銷上訴人取得之系爭專利並無委託專業人士出
    具系爭專利不具進步性之鑑定意見，顯有不妥。再者，經過
    系爭專利所處理之非織布，所得粗糙面乃係一種點突狀粗糙
    ，與一般非織布之毛絮狀粗糙不同，且引證案只能製造單面
    或雙面光滑，而系爭專利不但可製造單面或雙面光滑，尚可
    製造單面或雙面粗糙，甚至一面光滑、一面粗糙，可見系爭
    專利可製造出非織布之種類較多，當然具有進步性。另，使
    用上訴人生產之有點凸狀粗糙面之非織布，因可與土壤面層
    產生更緊密之結合，此種非織布之產品之磨擦係數較高不易
    有滑動現象，並可防止非織布產品遭細顆粒之泥漿阻塞，孔
    隙排水不易，造成土壞液化，容易產生土石流之缺點，且上
    訴人之系爭專利可有效解決傳統非織布表面呈毛絮狀及纖維
    間空隙過大之問題，再再顯示系爭專利之產品有其進步性，
    原審判決之認事用法顯有判決違背法令等語。惟核其上訴理
    由，係就原審取捨證據、認定事實之職權行使，指摘其為不
    當，並就原審已論斷者，泛言未論斷，而非具體說明其有何
    不適用法規或適用法規不當之情形，並揭示該法規之條項或
    其內容，及合於行政訴訟法第243條第2項所列各款之事實，
    難認對該判決之如何違背法令已有具體之指摘。依首開規定
    及說明，應認其上訴為不合法。
三、據上論結，本件上訴為不合法，依行政訴訟法第249條第1項
    前段、第104條、民事訴訟法第95條、第78條，裁定如主文
    。
中    華    民    國    98    年    1     月    15    日
                    最高行政法院第六庭
                        審判長法官  吳  明  鴻
                              法官  廖  宏  明
                              法官  林  茂  權
                              法官  侯  東  昇
                              法官  黃  秋  鴻
以  上  正  本  證  明  與  原  本  無  異
中    華    民    國    98    年    1     月    17    日
                              書記官  伍  榮  陞


司法院資訊處製作；財團法人民間司法改革基金會備份。
